【裁判字號】    97,交聲,193
【裁判日期】    970829
【裁判案由】    違反道路交通管理處罰條例聲明異議
【裁判全文】
臺灣基隆地方法院交通事件裁定         97年度交聲字第193號
移送機關即
原處分機關  交通部公路總局台北區監理所基隆監理站
異  議  人
即受處分人  乙○
上列異議人即受處分人因違反道路交通管理處罰條例事件，對於
交通部公路總局臺北區監理所基隆監理站於中華民國97年6月3日
所為之裁決（原處分案號：基監字第裁42-RB0000000號），聲明
異議，本院裁定如下：
    主  文
異議駁回。
    理  由
一、原處分意旨略以：異議人即受處分人（下稱異議人）乙○於
    民國97年5月10日中午12時50分許，駕駛車牌號碼6378-DQ號
    自用小客車，行經基隆市○○路（基隆往八堵方向）與國道
    中山高速公路南下八堵交流道口處有燈光號誌管制之交岔路
    口闖紅燈，經基隆市警察局保安隊員警攔停後掣單舉發（基
    警交字第RB0000000號），依道路交通管理處罰條例第53條
    第1項之規定，裁處異議人罰鍰新臺幣（下同）2,700元，並
    依同條例第63條第1項第3款（裁決書漏引第1項第3款）之規
    定，記違規點數3點等語。
二、異議意旨略以：其因警察臨時攔停，開「闖紅燈」之罰單，
    事實是因警察誤認本車違規，當時本人強烈要求警察提出明
    確事證，但警察人員一再說「罰單先簽名再說，有異議再提
    出申訴」，所以其只好先簽名離開，事實上當時行車狀況不
    只其一台車子，而是數台汽車行進中，而警察只攔停其車開
    罰單，而且提不出明確的證據，例如：照片、錄影帶、測速
    照片，只憑眼見就下定論，況且其確實沒有違規的事實，其
    沒有是闖紅燈，為此聲明異議云云。
三、按汽車駕駛人，行經有燈光號誌管制之交岔路口闖紅燈者，
    處新臺幣1,800元以上5,400元以下罰鍰。汽車駕駛人有上開
    違規情形，除依原條款處罰鍰外，並記違規點數3點。道路
    交通管理處罰條例第53條第1項、第63條第1項第3款分別定
    有明文。
四、本件異議人對於其於97年5月10日中午12時50分許，駕駛車
    牌號碼6378-DQ號自用小客車，行經基隆市○○路（基隆往
    八堵方向）與國道中山高速公路南下八堵交流道口處有燈光
    號誌管制之交岔路口，等情固不爭執，惟矢口否認有闖紅燈
    之違規行為，並以前揭情詞置辯。經查：
  (一)異議人於97年5月10日中午12時50分許，駕駛車牌號碼6378-
    DQ號自用小客車，行經基隆市○○路（基隆往八堵方向）與
    國道中山高速公路南下八堵交流道口處時，在該路口燈號顯
    示紅燈之情況下，闖越紅燈行駛乙情，業據證人即舉發員警
    丙○○到庭具結證稱：「97年5月10日當天中午12時50分許
    ，當時我與小隊長甲○○和另一名員警陳進坤等3人一起執
    勤，我們都有穿制服，在中山高南下八堵交流道麥金路路口
    旁邊高速公路涵洞下方執勤取締交通違規的勤務，我是站在
    靠近臺北這一邊，我當時看到麥金路跟交流道口紅綠燈，麥
    金路是紅燈，從轉變成紅燈之後1、2秒，我看到有1部自小
    客車從麥金路往八堵方向闖紅燈，我當時站的位置與違規自
    小客車的行向是同一邊，我就把他攔下來，我請違規的駕駛
    人（當庭指認就是異議人）出示證件，他有配合出示證件，
    我有告訴他說他有闖紅燈才把他攔下來，我跟他說要告發闖
    紅燈，異議人說可否開比較輕的違規法條，我說沒有辦法，
    還是開闖紅燈的罰單。……異議人確實是闖紅單，如果是黃
    燈，我們不會攔。」等語（見本院97年7月25日訊問筆錄）
    ；並經證人即舉發員警甲○○到庭具結證稱：「我當時是站
    在丙○○的旁邊，執勤經過如丙○○所言，我看到該路口紅
    綠燈在轉換，麥金路轉換到紅燈，完全都已經轉換成紅燈之
    後1、2秒，看到1部自小客車闖紅燈，是由我出面去把違規
    的小客車攔下來，我請同事丙○○告訴違規人（當庭指認就
    是異議人）闖紅燈違規開單告發，就由丙○○開單，當時異
    議人也配合拿出證件開單。」等語（見本院97年7月25日訊
    問筆錄）；證人2人所證互核相符，且有基隆市警察局基警
    交字第RB0000000號舉發違反道路交通管理事件通知單、證
    人丙○○及甲○○所繪之現場位置圖在卷可稽。
  (二)況查證人丙○○、甲○○依法於上開時地執行交通稽查勤務
    ，與異議人素不相識，復無何仇隙怨懟，當無設詞攀誣、濫
    行舉發之虞。且其等係於依法執行勤務時，目擊異議人闖越
    紅燈之違規事實，嗣並經到庭具結擔保其所證述之真實性，
    衡情應無甘冒偽證之重責而虛詞構陷異議人之理。
  (三)按交通警察掣單舉發違反道路交通管理處罰條例所列之違規
    事實，本質上為行政處分，係公務員基於職務上之權力，依
    法就特定之具體事件所為之具公法上效果之單方面行政行為
    ，基於公務員為公法上行為具有公信力之原則，該行政行為
    當可被推定為真正，其據以依法處分之事實認定亦為正確無
    誤，本此公信原則，乃立法者賦予行政機關制定違反道路交
    通事件統一裁罰基準及處理細則，以達其維護交通秩序、安
    全之行政目的。若謂公務員所為一切行政行為均須預留證據
    以為日後之證明，顯將對於國家行政事務之推行產生阻礙，
    因此刑事訴訟法中關於犯罪證據有關之規定，與原屬於行政
    秩序罰之交通違規裁罰事件本質不合部分，於交通違規聲明
    異議案件審理程序中，自不在準用之列，其理至明。證人謝
    萬生、甲○○警員於依法執行職務時，親眼目睹異議人駕車
    違規闖紅燈，旋即攔停上前舉發，嗣並就其親眼見聞於受有
    具結程序及偽證罪擔保之情形下於法院到庭為證述，所為之
    前開證詞，對於其如何發現本件異議人駕駛車輛闖紅燈之過
    程，已提出詳實之說明，其等2人並繪製現場之位置圖，標
    明其等2人在何位置發現異議人闖紅燈，當無將他人闖紅燈
    違規認誤係異議人闖紅燈違規之情事。本院復查無員警有何
    設詞構陷或舉發錯誤之證據，足資證明警員有捏造事實、違
    法取締之情事，亦無何違背一般經驗或論理法則之情形，其
    前揭證述之情節非虛，自堪以採信，足證異議人確有於上揭
    時地行經上開路口時違規闖越紅燈之違規事實，應堪認定。
    異議人辯稱並未闖紅燈云云，顯與事實不符，不足採信。
五、再者，縱使如異議人所言其行經上開交岔路口時，當時不只
    本人一台車子，而是數台汽車行進中而警察只攔停本車開罰
    單，而且提不出明確的證據，只憑眼見就下定論云云。惟交
    通違規之舉發可分為「當場舉發」及「逕行舉發」，由於逕
    行舉發之受處分人並無當場向舉發員警辯駁、陳述意見之機
    會，故現行法制就逕行舉發之條件多所設限；至於當場舉發
    交通違規事件，於交通違規事實往往驟然而現、稍縱即逝，
    若硬性要求舉發員警不分違規情節，一律必須預留證據，俾
    便事後提出供法院審查，除有現實技術可行性之困難，勢將
    大幅提高交通管理之行政成本，並嚴重削弱道路交通管理之
    行政效能。且舉發交通違規行為之處分屬行政行為，除應遵
    循公正、公開與民主之程序，確保依法行政之原則，以保障
    人民權益，亦應兼顧提高行政效能。因此，若舉發員警到庭
    結證違規情節屬實，且提出支持舉發違規可憑信性之相關佐
    證，又查無設詞構陷或舉發錯誤之事證，自堪據以認定違規
    情節應屬事實。查本案係當場攔停掣單舉發，本件舉發員警
    丙○○、甲○○已到庭就異議人之違規情事結證明確，並當
    庭提出繪製現場位置圖，經本院勘驗證人謝萬生、甲○○提
    出之繪製現場圖結果並就其證詞綜合衡量判斷，足見證人所
    結證並非無據，異議人復未提出舉發錯誤之證據，依據上開
    說明，已足以認定異議人確有闖紅燈之違規情事。
六、綜上所述，異議人上開闖越紅燈之違規行為至堪認定，從而
    原處分機關就異議人上開闖越紅燈之違規行為依道路交通管
    理處罰條例第53條第1項、第63條第1項第3款規定，裁處異
    議人罰鍰2,700元並記違規點數3點，核無違誤。本件異議人
    之異議為無理由，應予駁回。
七、據上論斷，應依道路交通案件處理辦法第19條，裁定如主文
    。
中    華    民    國    97    年    8     月    29    日
                  交通法庭法  官  鄭景文
以上正本證明與原本無異。
對於本件裁定如有不服，應於送達後5日內， 向本院提出抗告書
狀（應附繕本），敘述抗告之理由，抗告於臺灣高等法院。
中    華    民    國    97    年    8     月    29    日
                          書記官  李繼業


司法院資訊處製作；財團法人民間司法改革基金會備份。
